【裁判字號】    95,停,5
【裁判日期】    950324
【裁判案由】    聲請停止執行
【裁判全文】
臺中高等行政法院裁定
                                    九十五年度停字第五號
聲  請  人  岡泉企業股份有限公司
代  表  人  甲○○
代  理  人  丙○○
            林詮勝  律師
上  一  人
複  代理人  丁○○
相  對  人  苗栗縣政府
代  表  人  乙○○
代  理  人  饒斯棋  律師
上列當事人間因聲請停止執行事件，聲請人提起行政訴訟並聲請
停止原處分之執行，本院裁定如下：
    主  文
相對人九十四年七月廿九日府財菸字第○九四○○八五七八七號
行政處分，於本院九十四年度訴字第六七一號訴訟裁判確定前，
停止執行。
聲請程序費用由相對人負擔。
    理  由
一、按「行政訴訟繫屬中，行政法院認為原處分或決定之執行，
    將發生難於回復之損害，且有急迫情事者，得依職權或依聲
    請裁定停止執行。但於公益有重大影響，或原告之訴在法律
    上顯無理由者，不得為之。」行政訴訟法第一百十六條第二
    項定有明文。依本條規定得裁定停止執行者，以原處分或原
    決定之執行，將發生難於回復之損害，且有急迫情事，而於
    公益無重大影響或原告之訴在法律上非顯無理由者為其要件
    ，此由法條文義觀之甚明。而所謂難於回復之損害，係指其
    損害不能回復原狀或不能以金錢賠償，或在一般社會通念上
    ，如為執行可認達到回復困難之程度而言。
二、本件聲請意旨略以：相對人以聲請人設於苗栗縣南庄鄉蓬萊
    村之工廠遭查獲梅子酒二○○公升裝六三二桶、不知名成品
    酒二○○公升裝三五○桶、不知名成品酒二○公升裝三四九
    桶、酒精（原料）二○○公升裝一、七六五桶、酒精（成品
    ）二○○公升裝六五五桶及攪拌槽、沈澱槽、震動篩、控制
    盤、暫存槽、蒸餾槽等各式製酒器具，並以經查獲之私酒數
    量龐大，嚴重擾亂酒品市場秩序為由，認定聲請人違反菸酒
    管理法第四十六條規定，以民國九十四年七月廿九日府財菸
    字第○九四○○八五七八七號處分書，裁處聲請人查獲物現
    值二倍之罰鍰計新台幣（下同）四九、九一一、○○○元。
    然上開遭查扣物品均不符合同法第四條第一項「酒」之定義
    ，聲請人不服，已提起訴願惟遭駁回，經提起行政訴訟後，
    現正由鈞院九十四年度訴字第六七一號審理中。嗣相對人以
    聲請人未於原處分送達後三十日內向其指定之單位繳納罰鍰
    ，乃移送法務部行政執行署新竹行政執行處強制執行（案號
    ：新竹行政執行處九十五年度菸管罰執特專字第二二二四號
    ）。惟依前揭說明，聲請人既已依法提起行政訴訟，且為確
    認前開查扣物品是否為同法第四條第一項之「酒」，亦分別
    於刑事及行政訴訟程序聲請送交專業公正單位鑑定，倘新竹
    行政執行處於本訴訟未確定前，逕為強制執行，除使聲請人
    公司之經營陷入困境外，亦使受雇於聲請人之人員生計發生
    困難，而有難以回復之損害，爰依行政訴訟法第一百十六條
    第二項規定，聲請鈞院裁定原處分於本案訴訟確定前，停止
    執行等語。
三、經查，本件聲請人違反菸酒管理法第四十六條之規定，經相
    對人裁處罰鍰四九、九一一、○○○元，有原處分書附本案
    訴訟卷可稽，並為兩造所是承。惟按菸酒管理法之行政裁罰
    目的，意在導正受罰者之違法或不當行為，並非在使受罰者
    遭受不能回復之毀滅（最高行政法院九十二年度裁字第一三
    七六號裁定意旨參照）。本件相對人裁處聲請人罰鍰，金額
    高達近五千萬元，而聲請人公司之資本額為六千萬元，又聲
    請人於七十一年五月六日經台北市政府核准設立，現有員工
    廿四人，資產總額雖有一一六、六○○、五五七元，惟負債
    總額六四、六五五、九○五元，淨值總額為五一、九四四、
    六五二元，分別有台北市政府營利事業登記證、資產負債表
    在卷可按，此亦為相對人所不爭。次查，本件罰鍰為四九、
    九一一、○○○元，聲請人淨值總額雖略超出罰鍰數額，惟
    依上開資產負債表，聲請人現金及銀行存款僅二六、二三一
    元，又相對人稱本件罰鍰已於九十四年十二月底移送法務部
    行政執行署新竹行政執行處執行，另聲請人九十四年間有銷
    貨收入三四、六七二、七六五元（卷附損益表），與其資本
    額六千萬元相比，足認其仍有相當營業活動，如執行原處分
    ，聲請人之現金及存款不足支付該罰鍰，執行機關勢必查封
    其餘流動資產及固定資產，又執行機關查封拍賣聲請人固定
    資產，其拍賣價金衡情較一般市價為低，又抵押權人亦將行
    使其債權（依資產負債表銀行借款為二六、四七三、九三六
    元），依本件罰鍰數額與聲請人之資產總額相近之情形，聲
    請人勢將無法繼續生產及營運出貨，而維持其正常營業活動
    ，對於已成立二十餘年之聲請人而言，甚有可能倒閉清算，
    二十四名員工亦面臨生計問題，縱令將來該罰鍰之本案訴訟
    勝訴確定，則關於已倒閉清算之聲請人之公司人格或信譽，
    即非金錢所能賠償，依社會一般通念，將難以回復，況且本
    件罰鍰處分已由相對人向行政執行機關聲請執行，實有急迫
    情事。再者，本件相對人於聲請人上開工廠查獲之酒類及酒
    精，認符合菸酒管理法第四條第一項規定「酒」之定義，係
    以正久生物科技有限公司之委託試驗報告書為依據，聲請人
    主張該查獲物品含有醋酸等其他成分，並非可供人飲用之酒
    類或供製造及調配酒之酒精，而該報告書僅試驗查獲物品之
    甲醇及乙醇含量，對於是否為可供人飲用，並未說明，聲請
    人並請求本院將之再送相關單位鑑定以求明確，是聲請人之
    本案訴訟，亦非顯無理由，又本件之停止執行，僅為罰鍰，
    而非查獲物品之流入市場，對公益亦無重大影響，是聲請人
    聲請本件原處分於本案訴訟裁判確定前停止執行，為有理由
    ，應予准許。
四、依行政訴訟法第一百零四條、民事訴訟法第九十五條、第七
    十八條，裁定如主文。
中    華    民    國    95    年    3     月    24    日
                第三庭審判長法  官  沈  應  南
                            法  官  林  秋  華
                            法  官  許  武  峰
以上正本證明與原本無異。
如不服本裁定，應於裁定送達後10日內以書狀敘明理由，經本院
向最高行政法院提起抗告（須依對造人數附具繕本）；並應預繳
送達用雙掛號郵票390元（34元及5元郵票各10份)。
中    華    民    國    95    年    3     月    28    日
                            書記官  陳  鼎  鈞


司法院資訊處製作；財團法人民間司法改革基金會備份。
